【裁判字號】    98,上訴,4936
【裁判日期】    981221
【裁判案由】    強盜
【裁判全文】
臺灣高等法院刑事判決                98年度上訴字第4936號
上  訴  人    甲○○
即  被  告
                        樓之1
上列上訴人即被告因強盜案件，不服臺灣板橋地方法院九十八年
度上訴字第四九三六號，中華民國九十八年十一月五日第一審判
決（起訴案號：臺灣板橋地方法院檢察署九十八年度偵字第一九
一六０號），提起上訴，本院判決如下：
    主  文
上訴駁回。
    理  由
一、依刑事訴訟法第三百五十條、第三百六十一條、第三百六十
    二條、第三百六十七條規定，不服地方法院之第一審判決而
    上訴者，須提出上訴書狀，並應敘述具體理由，為上訴必備
    之程式；其所提出之書狀未敘述上訴理由，或僅曾以言詞陳
    述上訴理由者，均應於上訴期間屆滿後二十日內補提理由書
    於第一審法院。第一審法院經形式審查，認逾期未補提上訴
    理由者，應定期間先命補正；逾期未補正者，為上訴不合法
    律上之程式，應以裁定駁回。倘已提出上訴理由，但所提非
    屬具體理由者，則由第二審法院以上訴不合法律上之程式，
    判決駁回。而所謂具體理由，必係依據卷內既有訴訟資料或
    提出新事證，指摘或表明第一審判決有何採證認事、用法或
    量刑等足以影響判決本旨之不當或違法，而構成應予撤銷之
    具體事由，始克當之（例如：依憑證據法則具體指出所採證
    據何以不具證據能力，或依憑卷證資料，明確指出所為證據
    證明力之判斷如何違背經驗、論理法則）；倘僅泛言原判決
    認定事實錯誤、違背法令、量刑失之過重或輕縱，而未依上
    揭意旨指出具體事由，即與第二審上訴制度旨在請求第二審
    法院撤銷、變更第一審不當或違法之判決，以實現個案救濟
    之立法目的不合（最高法院九十七年度台上字第八九二號判
    決參照）。亦即所謂具體上訴理由：(一)須指出原判決有不
    當或違法之處；(二)須依據卷內既有訴訟資料或提出新事實
    、新証據為具體指摘；(三)所指判決不當、違法情形須實際
    上存在；(四)所指判決不當、違法情形須足以構成撤銷原判
    決之理由。
二、上訴人即被告甲○○上訴意旨略以：折疊刀保險栓是於口袋
    摩擦到，彈簧鈕自動彈出，係該保險栓設計不良導致之意外
    ，其為收合刀刃，方取出於身後小心折疊，再收回後褲袋，
    非有意令被害人見到刀子，且其未出言恐嚇，要無犯意云云
    。
三、經核，原審以上訴人即被告攜帶折疊刀前往超商，見被害店
    員李偉琮獨自一人，便手持折疊刀置於身後，故意將刀刃露
    出於身體與右手手臂間空隙，令被害人心生畏懼而交付現金
    ，經証人即被害店員李偉琮証述明確。並經原審勘驗超商監
    視錄影畫面及扣案之摺疊刀，確認被告當日行徑、動向及所
    使用之折疊刀保險栓、彈簧鈕功能均正常，非予開啟保險栓
    及按下彈簧鈕，不足以彈出刀刃，且再按正彈簧鈕，刀刃即
    可收回成折疊狀態。因認被告故意露出折疊刀之刀刃，意在
    以將來之惡害通知使被害人心生畏怖而交付財物，並以被害
    人証係基於花錢消災及避免無謂傷害之心態，不加抵抗，衡
    情亦尚未致無法抵抗之程度，因而變更公訴人加重強盜之罪
    嫌，認僅係涉犯恐嚇取財罪。至書立借據認亦僅係為日後避
    責，無解其恐嚇取財罪行，據為被告有罪認定，並衡情量刑
    。原審採証及認事用法均無違誤，量刑亦稱妥適。被告猶以
    折疊刀係意外彈出，露出折疊刀是要拿出口袋收回刀刃，店
    員亦作證其未出言恐嚇等同一理由上訴指摘，所提顯非新事
    證之具體指摘，復未指摘或表明第一審判決有何採證認事、
    用法或量刑等足以影響判決本旨之不當或違法，而構成應予
    撤銷之不當或違法情形實際上存在，揆諸前開見解，難認屬
    具體上訴理由。乃本件上訴不合法律上程式，爰不經言詞辯
    論程序，逕予駁回
四、據上論斷，應依刑事訴訟法第三百六十七條前段、第三百七
    十二條，判決如主文。
中    華    民    國   九十八   年   十二   月  廿一  日
                  刑事第四庭審判長法  官  陳筱珮
                                  法  官  孫惠琳
                                  法  官  陳玉雲
以上正本證明與原本無異。
如不服本判決，應於收受送達後10日內向本院提出上訴書狀，其
未敘述上訴之理由者並得於提起上訴後10日內向本院補提理由書
（均須按他造當事人之人數附繕本）「切勿逕送上級法院」。
                                  書記官  陳思云
中    華    民    國    98    年    12    月    22    日


司法院資訊處製作；財團法人民間司法改革基金會備份。
